【裁判字號】    98,交聲,1306
【裁判日期】    981201
【裁判案由】    違反道路交通管理處罰條例聲明異議
【裁判全文】
臺灣士林地方法院交通事件裁定        98年度交聲字第1306號
原處分機關  臺北市交通事件裁決所
異  議  人
即受處分人  乙○○
上列異議人因違反道路交通管理處罰條例案件，對於臺北市交通
事件裁決所於民國98年10月15日所為之處分（北市裁罰字第裁22
-AEY132929號）不服，聲明異議，本院裁定如下：
      主  文
異議駁回。
      理  由
一、按人行道，係指為專供行人通行之騎樓、走廊，及劃設供行
    人行走之地面道路，與人行天橋及人行地下道，道路交通管
    理處罰條例第3 條第3 款定有明文；又按汽車（依道路交通
    管理處罰條例第3 條第8 款之規定，包括機器腳踏車）駕駛
    人，駕車行駛人行道者，處新臺幣（下同）600 元以上1,80
    0 元以下罰鍰，並記違規點數1 點，同條例第45條第6款 、
    第63條第1 項第1 款亦分別定有明文。
二、原處分意旨略以：異議人即受處分人乙○○騎乘車牌號碼PQ
    M-351 號重型機車，於民國98年5 月15日下午6 時43分許，
    行經臺北市○○路○ 段182 號前，因「行駛人行道」，經警
    舉發在案，爰依道路交通管理處罰條例第45條第6 款、第63
    條第1 項第1 款之規定（原處分漏引第1 款），裁處異議人
    罰鍰1,800 元，並記違規點數1點。
三、聲明異議意旨略以：當時天暗又下雨，而員警立於行道樹後
    ，可能因伊身上穿著之反光安全衣產生距離誤差，且伊抵目
    的地182 號騎樓前，員警逕行衝出攔下伊並判定違規，伊向
    員警和善委婉說明，但該員警拒絕溝通，並且於執勤時未合
    法錄音，經伊告知後，該員警見事跡敗露，急於脫離現場，
    致伊無法簽收罰單，亦不提供全程之錄音記錄，致使伊權益
    受損，為此聲明異議云云。
四、經查：
  (一)按當場舉發者，應填記駕駛人或行為人姓名、性別、出生年
    月日、地址、身分證統一編號及車主姓名、地址、車牌號碼
    、車輛種類。被查獲之駕駛人或行為人為受處分人時，應於
    填記通知單後將通知聯交付該駕駛人或行為人簽名或蓋章收
    受之；拒絕簽章者，仍應將通知聯交付該駕駛人或行為人收
    受，並記明其事由及交付之時間；拒絕收受者，應告知其應
    到案時間及處所，並記明事由與告知事項，視為已收受，違
    反道路交通管理事件統一裁罰標準及處理細則第11條第1項
    第1 款已有明文，證人即查獲本件違規之臺南縣政府警察局
    永康分局大灣派出所員警甲○○到庭明確證稱：伊舉發後，
    要求異議人在舉發通知單上簽名，異議人雖未明示拒絕簽名
    ，但伊給異議人簽名時，異議人卻不願意簽，伊遂告知異議
    人到案時間、處所及相關義務等語（見本院卷第21頁），並
    有該舉發違反道路交通管理事件通知單影本1 紙在卷可憑（
    見本院卷第6 頁），其收受通知聯者簽章欄確已註記「拒簽
    收，已告知違規事實、時地、應到案時地、不服得申訴、聲
    明異議等權利義務」，則依據上開規定，視為異議人已收受
    該通知單，是其所辯未收受舉發違反道路交通管理事件通知
    單云云，尚不足採。
  (二)而證人甲○○復證稱：伊當時擔任下午5 點到7 點之巡邏勤
    務，站在承德路3 段176 巷口路檢，距離異議人不到10公尺
    ，當時光線有些昏暗，但仍可看得清楚，視線亦未受異議人
    所著反光衣影響；當時伊見異議人將機車騎上人行道，過程
    不到3 秒，並在騎樓處即承德路3 段182 號前停下，伊遂前
    往舉發異議人，又伊當時雖配戴小型錄影機，但當時並未開
    啟該錄影機用以紀錄舉發過程等語（見本院卷第20頁至第21
    頁），經核證人甲○○係就案發當日親身經歷之舉發經過作
    證，所證內容，就其目擊異議人違規情節及舉發經過敘述詳
    確，顯非一般憑空捏造證詞可擬。且證人與異議人原不相識
    ，2 人間並無怨恨仇隙，故證人要無設詞誣陷異議人違規，
    進而招致偽證重罪之可能及必要，是其證詞應屬可信，況核
    以異議人亦於本院調查程序中自承：伊為將機車停放在騎樓
    上，故曾騎乘機車經過人行道等語（見本院卷第21頁至第22
    頁），更可徵證人所言非虛。至異議人另質以：證人並未提
    出相關錄音紀錄為證云云，然異議人違規之情節業經證人證
    述明確，且證人當時雖攜有小型錄影機卻未開啟錄影一節，
    亦如前述，況本件異議人違規行駛人行道，屬動態行為，事
    出突然，苛求舉發員警須錄音、錄影存證，為不可能之事，
    又該等違規事實由人之感官即可充分判定，非必以科學儀器
    始能偵測得知，是本件雖無採證錄音、錄影或其他證據，然
    既經舉發員警到庭具結作證，本院自得以證人可信之證詞據
    為認定違規事實之依據。足認異議人確有原處分所指之交通
    違規事實，應甚明確，堪予認定。
五、綜上所述，異議人確有騎乘車牌號碼PQM-351 號重型機車，
    於前揭時、地「行駛人行道」之事實，堪以認定。原處分機
    關依道路交通管理處罰條例第45條第6 款、第63條第1 項第
    1 款之規定，就異議人前揭違規行為，裁處罰鍰1,800 元，
    並記違規點數1 點，核無違誤，本件聲明異議為無理由，應
    予駁回。
據上論斷，依道路交通案件處理辦法第19條，裁定如主文。
中    華    民    國    98    年    12    月    1     日
                        交通法庭法  官  劉育琳
以上正本證明與原本無異。
如不服本裁定應於裁定送達後 5日內向本院提出抗告狀。
                                書記官  朱宮瑩
中    華    民    國    98    年    12    月    1     日


司法院資訊處製作；財團法人民間司法改革基金會備份。
